臺灣高雄地方法院民事判決
111年度訴字第820號
原      告  財政部國有財產署南區分署

法定代理人  黃莉莉  
訴訟代理人  吳榮昌律師
複  代理人  王聖凱律師
被      告  施義賢  
上列當事人間請求給付土地使用補償金事件，本院於民國111年9
月28日言詞辯論終結，判決如下：
    主    文
被告應給付原告新臺幣壹佰伍拾柒萬零貳佰肆拾貳元，及自民國
一百一十一年三月二十日起至清償日止，按年息百分之五計算之
利息。
訴訟費用由被告負擔。 
本判決於原告以新臺幣伍拾貳萬參仟元供擔保後，得為假執行。
但被告如以新臺幣壹佰伍拾柒萬零貳佰肆拾貳元供擔保後，得免
為假執行。
    事實及理由
一、原告主張：坐落高雄市○○區○○○段000000○0000000地號土地
    （面積分別為115平方公尺、105平方公尺，下合稱系爭土地
    ，分別則以各地號稱之）係中華民國所有，並以原告為管理
    機關。又系爭土地遭被告所有之磚造平房（門牌號碼高雄市
    ○○區○○路000巷00○00號，下稱系爭房屋）、鐵棚架等地上物
    （下合稱系爭地上物）分別占用115、105平方公尺，而被告
    就系爭土地並未與原告成立租賃或使用借貸等法律關係，被
    告亦非系爭土地之用益物權人，即被告係無權占用系爭土地
    。再者，被告自民國91年1月1日起至110年11月30日止，占
    用系爭土地受有相當於租金之不當得利，茲依系爭土地之申
    報地價，按年息5％計算，被告共應給付原告新臺幣（下同）
    1,570,242元（各占用期間之金額如附表所示）。為此，爰
    依民法第179條規定提起本件訴訟，並聲明：(一)被告應給
    付原告1,570,242元及自支付命令送達翌日起至清償日止，
    按週年利率5％計算之利息；(二)願供擔保，請准宣告假執行
    。
二、被告則以：伊之母親於86年間因車禍被撞後，即由伊負責照
    顧，伊因此無法外出工作，而伊之母親死亡後，伊尚須照顧
    智能障礙且殘廢的弟弟，後伊亦被車子撞傷，只能當臨時工
    渡日。又伊並未將系爭土地出租他人，並無原告所稱獲有利
    益之情形。伊將近65歲，家裡沒有冰箱、電視，為低收入戶
    ，生活非常困難，希望以分期的方式償還原告，並非不還錢
    等語。
三、本院之判斷：
(一)按無法律上之原因而受利益，致他人受損害者，應返還其利
    益，民法第179條前段定有明文。而無權占有他人之不動產
    ，可能獲得相當於租金之利益，為社會通常之觀念（最高法
    院61年台上字第1695號判例意旨參照），準此，無權占有
    人顯係無法律上之原因而受利益，並致土地所有權人受有損
    害，則土地所有權人自得依不當得利之法律關係，請求無權
    占有人給付相當於租金之利益。
(二)經查，本件原告主張系爭土地為原告經管之國有土地，被告
    占有及使用系爭土地上之門牌號碼高雄市○○區○○路000巷00○
    00號磚造平房及鐵棚架等地上物（即系爭地上物），系爭地
    上物占用系爭土地之面積為220平方公尺（即115平方公尺、
    105平方公尺），此為被告所不爭執（見本院卷第20頁），
    並有原告提出之土地登記謄本、土地勘查表、使用現況略圖
    、現況照片13張、地籍圖等件（見審訴卷第29至45頁、第51
    至53頁）在卷可證，堪予採信。又原告主張被告就系爭土地
    並未與原告成立租賃或使用借貸等法律關係，被告亦非系爭
    土地之用益物權人，即被告係無權占用系爭土地之事實，未
    據被告否認，則依上開證據而為調查之結果，認原告主張之
    事實，應堪信為真實。再被告自91年1月1日起至110年11月3
    0日止，占用系爭土地，揆諸前揭說明，被告自受有相當於
    租金之不當得利，則依系爭土地之申報地價（見審訴卷第47
    至49頁），按年息5％計算，被告共應給付原告1,570,242元
    （各占用期間之金額如附表所示），堪以認定。從而，本件
    原告依民法第179條之規定，請求被告應給付如主文第1項所
    示之金額，為有理由，應予准許。至被告雖陳稱伊經濟困難
    欲分期清償等語，然分期清償並非解免或延期清償之法定理
    由，且其分期給付之請求亦未得原告之同意，此經原告陳明
    在卷（見本院卷第20頁），是本院尚難逕依其請求許其分期
    清償債務，此部分宜由兩造於法庭外自行協商。
四、原告陳明願供擔保請准宣告假執行，核無不合，爰酌定相當
    擔保金額准許之；並依職權諭知被告如供相當擔保金額得免
    為假執行。 　　
五、本件事證已臻明確，兩造其餘陳述及攻擊防禦方法核與判決
    結果不生影響，爰不逐一論述，附此敘明。
六、訴訟費用負擔之依據：民事訴訟法第78條。 
中　　華　　民　　國　　111 　年　　10　　月　　12　　日
                    民事第四庭法　官　  黃顗雯
以上正本係照原本作成。
如對本判決上訴，須於判決送達後20日內向本院提出上訴狀。如
委任律師提起上訴者，應一併繳納上訴審裁判費。　　
中　　華　　民　　國　　111 　年　　10　　月　　12　　日
                              書記官    江俐陵
附表：
地號 占用期間 申報地價（元/㎡） 面積 （㎡） 年息 月使用補償金 使用月數 使用補償金（元） 283-92 91.01.01-92.12.31 6500 115 5％ 3114 24 74736  93.01.01-95.12.31 6500 115 5％ 3114 36 112104  96.01.01-98.12.31 6500 115 5％ 3114 36 112104  99.01.01-101.12.31 6500 115 5％ 3114 36 112104  102.01.01-104.12.31 6600 115 5％ 3162 36 113832  105.01.01-106.12.31 8700 115 5％ 4168 24 100032  107.01.01-108.12.31 8700 115 5％ 4168 24 100032  109.01.01-110.11.30 8700 115 5％ 4168 23 95864 283-216 91.01.01-92.12.31 6500 105 5％ 2843 24 68232  93.01.01-95.12.31 6500 105 5％ 2843 36 102348  96.01.01-98.12.31 6500 105 5％ 2843 36 102348  99.01.01-101.12.31 6500 105 5％ 2843 36 102348  102.01.01-104.12.31 6600 105 5％ 2887 36 103932  105.01.01-106.12.31 8700 105 5％ 3806 24 91344  107.01.01-108.12.31 8700 105 5％ 3806 24 91344  109.01.01-110.11.30 8700 105 5％ 3806 23 87538 總計                                                           157萬242元